【裁判字號】    98,消債更,101
【裁判日期】    980311
【裁判案由】    更生事件
【裁判全文】
臺灣板橋地方法院民事裁定           98年度消債更字第101號
聲  請  人  甲○○
代  理  人  陳昭全律師
上列當事人因消費者債務清理事件，聲請更生，本院裁定如下：
    主        文
聲請駁回。
聲請費用由聲請人負擔。
    理        由
一、按債務人與金融機構協商成立者，不得聲請更生或清算，但
    因不可歸責於己之事由，致履行顯有重大困難者，不在此限
    ；本條例施行前，債務人依金融主管機關協調成立之中華民
    國銀行公會會員辦理消費金融案件無擔保債務協商機制與金
    融機構成立之協商，準用前項之規定，消費者債務清理條例
    第151 條第5 項、第6 項分別定有明文。又聲請更生或清算
    不合程式或不備其他要件者，法院應以裁定駁回之，但其情
    形可以補正者，法院應定期間先命補正，復為同條例第8 條
    所明定。次按，債務人與金融機構協商成立者，除因不可歸
    責於己之事由，致履行顯有重大困難外，不得聲請更生或清
    算，其立法意旨在避免債務人就已成立之協商任意毀諾，濫
    用更生或清算之債務清理程序，蓋因債務清償方案乃係經當
    事人行使程序選擇權所為之債務清理契約，債務人自應受其
    拘束。是以，債務清償方案成立後，債務人即應按其條件履
    行，不得任意毀諾，僅於其後因情事變更，致該方案履行困
    難甚或履行不能，且債務人就此並無可歸責之事由時，始能
    聲請更生或清算。
二、聲請人主張：聲請人於民國95年9 月曾依中華民國銀行公會
    會員辦理消費金融案件無擔保債務協商機制與中國信託商業
    銀行成立協商，協商時之聲請人之日薪為新台幣（下同）1,
    400 元，並以預支薪資以為支應生活費用，而於96年6 月下
    旬開始減薪為日薪1,200 元，雖於97年2 月調回月薪1,300
    元，但因聲請人自97年8 月起須支付小孩之幼稚園學費，金
    額平均每月約8,517 元，故實無力續為繳納原協商之款項，
    聲請人有不能依協商方案清償之虞，爰聲請更生等語。
三、經查：
  (一)聲請人前曾依中華民國銀行公會會員辦理消費金融案件無擔
    保債務協商機制，與最大債權銀行中國信託商業銀行（下稱
    中國信託銀行）成立債務協商，約定自95年9 月起，分100
    期，利率6.88% ，由抗告人每月10日繳納24,061元依各債權
    銀行債權金額比例清償各項債務，至全部清償為止等情，業
    據聲請人提出協議書即無擔保還款計畫影本為證，則抗告人
    如欲聲請更生，就其無法依協商計畫清償，須有本條例第15
    1 條第5 項但書所稱之「不可歸責於己致履行顯有重大困難
    事由」方得提出。
  (二)經查，聲請人之長女係於94年2 月18日出生，則聲請人與中
    國信託銀行於95年9 月1 日成立債務協商時，並非不能預見
    隨其子女成長所需增加生活及教育之支出，故聲請人主張：
    其子女開始上私立幼稚園，平均每月增加約8,517 元學費支
    出，故無法再依協商方案清償等情，核屬聲請人協商當時可
    得預見之事實，抗告人與最大債權銀行成立協商之際即可預
    見，聲請人本應將之列入評估，聲請人經評估後仍願成立協
    商，自應履行該協商條件，再以女兒開始上幼稚園而增加支
    出，做為毀諾之不可歸責事由，核與消費者債務清理條例第
    151 條第5 項但書規定之要件不符。
四、末查，聲請人如尚認原協商條件超過其負擔能力，自仍尚得
    依照中華民國銀行公會通知各會員銀行之一致性個別協商方
    案，與債權銀行再次協商調整變更協商內容，以解決聲請人
    對於金融機構所負之債務問題，併此敘明。
五、綜上所述，上開聲請人所陳述之事實，均核屬聲請人協商當
    時可得預見，並得據以評估可否履行協商條件，即與「不可
    歸責於己之事由致履行顯有重大困難」之要件不符，上開欠
    缺又屬無從補正，自應駁回其更生之聲請，爰裁定如主文。
中    華    民    國    98    年    3    月    11    日
                  民事第三庭法  官  張紫能
以上正本係照原本作成
如不服本裁定應於送達後10日內向本院提出抗告狀，並繳納抗告
費新臺幣1,000元
中    華    民    國    98    年    3    月    11    日
                            書記官  華海珍


司法院資訊處製作；財團法人民間司法改革基金會備份。
